臺灣臺中地方法院刑事判決
111年度簡上字第23號
上  訴  人  
即  被  告  陳育松




上列上訴人即被告因傷害案件，不服本院110年度中簡字第2212
號中華民國110年11月11日第一審簡易判決（聲請簡易判決處刑
案號：110年度偵字第 19146號），提起上訴，本院管轄之第二
審合議庭判決如下：
    主    文
上訴駁回。
    犯罪事實及理由
一、本案經本院審理結果，認原審判決認事用法及量刑均無不當
    ，應予維持，並均引用本院第一審刑事簡易判決書及原審判
    決引自臺灣臺中地方檢察署檢察官聲請簡易判決處刑書所記
    載之犯罪事實、證據及理由（如附件）。
二、上訴人即被告陳育松（下稱被告）上訴意旨略以：被告固與
    美邦公司因「美邦THE DAY」社區11樓之1等數筆建物發生租
    約糾紛，從而與受美邦公司委託前來開鎖之告訴人王啟尚發
    生口角並拉扯，然並未持木棍毆打告訴人王啟尚，此從告訴
    人王啟尚仍和氣與被告搭乘同一部電梯下樓等情即足證之。
    嗣被告認為告訴人即該大樓管理員余建達不應隨意讓王啟尚
    上樓，乃與告訴人余建達發生爭吵並有拉扯，然亦未持木棍
    毆打告訴人余建達，告訴人王啟尚及余建達身上之傷勢，實
    係與被告拉扯，雙方不小心擦碰所致，被告實無傷害之故意
    ，至多僅能論以刑法284條之過失傷害罪；又被告既非故意
    犯罪，不應論以累犯，且縱屬累犯，參諸釋字第775號解釋
    意旨，與本案之犯罪類型、原因、罪質、侵害法益及社會危
    害程度殊異，亦不應加重其刑，方符罪責相當原則，原判決
    認事用法不當，請撤銷改判等語。
三、本院查：
(一)訊據被告固坦承其有於110年3月1日9時許，在臺中市○○區○○
    ○路0段000號「美邦THE DAY」社區大樓11樓，持木棍阻止受
    美邦公司委託前來開鎖之告訴人王啟尚，嗣與告訴人王啟尚
    一同搭電梯下樓，在該大樓1樓大廳時，與告訴人即該大樓
    管理員余建達發生口角，雙方進而在該大樓大門口前人行道
    上爭執等事實，惟矢口否認有何傷害告訴人王啟尚、余建達
    之犯行，辯稱：我是質問告訴人王啟尚怎麼可以來開我租屋
    的門鎖，就拿起旁邊的木棍，叫告訴人王啟尚不要跑掉，並
    沒有對之毆打，後來就跟告訴人王啟尚一起搭電梯下樓找告
    訴人余建達，就在該大樓大門口吵架，確實有跟告訴人王啟
    尚、余建達發生拉扯，但是沒有傷害犯意云云，經查：
 (1)被告於上開時、地見到前來開鎖之告訴人王啟尚後，即持木
    棍攻擊告訴人王啟尚，造成告訴人王啟尚受有頭部擦傷、右
    側前臂挫傷之傷勢等情，除據證人即告訴人王啟尚於警、偵
    詢時證述明確(見偵卷第29至30、109至111頁)，該證人並於
    本院審理時證稱：於110年3月1日8時30分許，我接到美邦Th
    e Day業主來電，請求協助至臺中市○○區○○○○路○段000號11
    樓之1開鎖，業主表示因房客租金未正常繳納，到達南屯區
    文心南五路一段393號大樓，保全即告訴人余建達在業主要
    求下有幫我開大門並且感應電梯讓我自行至11樓之1開鎖，
    我到達11樓之1門口正準備開鎖時，被告就從11樓之3門口衝
    出來，對我大聲咆哮，問我為何在這裡開鎖，便隨手拿起走
    道旁邊的木棍直接攻擊我，將我打傷，並徒手抓我的臉、脖
    子，我的眼鏡也遭被告抓掉等語明確(見本院簡上卷第102至
    107頁)，核與證人余建達於警、偵詢時證稱：當時我看到被
    告跟告訴人王啟尚下樓，發現告訴人王啟尚臉上有血及傷痕
    等語相符(見偵卷第109至111頁)，告訴人王啟尚所受傷勢並
    有中山醫學大學附設醫院診斷證明書在卷為憑（見偵卷第49
    頁），而依該診斷書之記載，告訴人王啟尚係於110年3月1
    日10時57分許即至該醫院驗傷，其就診時間與案發時間實屬
    密接，加以該診斷書上所載傷勢之型態及位置，核與其所指
    證之被害情節完全吻合，又參以證人即告訴人王啟尚自警詢
    至本院審理時證述之內容均前後一致且互核相符，並無明顯
    矛盾之處，且證人即告訴人王啟尚於本院審理時之證詞亦經
    具結，此有證人結文在卷可查（見本院簡上卷第119頁），
    佐以證人王啟尚與被告當日素不相識(見本院簡上卷第107頁
    )， 衡情應無甘冒誣告或偽證罪責而故意誣陷被告入罪之動
    機與必要，況被告自承其於案發當時見告訴人王啟尚前來開
    鎖，有拉住告訴人王啟尚(見本院簡上卷第108、112頁)，則
    被告於此情形下持木棍傷害告訴人王啟尚，亦與常情無違，
    佐以卷內該大樓監視器錄影光碟雖未直接攝錄被告傷害告訴
    人王啟尚之畫面，惟案發後被告與告訴人王啟尚搭乘該社區
    電梯前往大廳時之過程中，告訴人王啟尚有多次檢查眼鏡及
    臉上傷勢之舉動等情，業經告訴人王啟尚於本院審理證述明
    確(見本院簡上卷第107頁)，並有本院當庭勘驗該社區大樓
    電梯監視器畫面之勘驗筆錄、擷圖照片附卷可稽（見本院簡
    上卷第49至50、55至63頁，偵卷第63至67頁），益徵告訴人
    王啟尚所述遭被告傷害之情節要非子虛，被告於上開時、地
    持木棍傷害告訴人王啟尚，致告訴人王啟尚因而受有前揭傷
    勢等情，足堪認定。
 (2)又查，被告確有於原判決所載時、地持木棍毆打告訴人余建
    達並張嘴咬告訴人余建達之耳朵，致告訴人余建達受有右耳
    挫傷、頭部擦傷、左側前臂挫傷及左側手肘擦傷之傷害等情
    ，業據證人即告訴人余建達於警詢、偵詢時證述綦詳（見偵
    卷第39至40、109至111頁），核與證人王啟尚於本院審理時
    證稱其有看到被告持木棍打告訴人余建達，且告訴人余建達
    耳朵部位有流血等語相符(見本院簡上卷第105頁)，又經本
    院當庭勘驗案發社區大樓之監視器錄影光碟結果，被告確有
    在社區前人行道上，以左手拉住告訴人余建達、右手持木棍
    攻擊告訴人余建達，告訴人余建達舉起左手阻擋，且抓住並
    隨即搶走被告手持之木棍後，被告自背後抓住告訴人余建達
    雙手，並以右手勾住告訴人余建達脖子，再以左手抓住告訴
    人余建達左手，並持續自告訴人余建達背後拉扯，復以右手
    攻擊告訴人余建達之臉部，且被告頭部有往前靠近告訴人余
    建達頭部等動作，有本院勘驗筆錄在卷可稽(見本院簡上卷
    第47至49頁），而被告亦表示對上開勘驗結果沒有意見（見
    本院簡上卷第50頁），復有告訴人余建達於案發當日就醫之
    中山醫學大學附設醫院診斷證明書附卷可參（見偵卷第51頁
    ），佐以告訴人余建達指訴內容亦與前開診斷證明書所載傷
    勢及本院勘驗上開光碟所見被告之施暴情節、攻擊部位均相
    符，故被告有於前揭時、地持木棍攻擊告訴人余建達及以口
    咬告訴人余建達耳朵之事實，亦堪認定。　　
 (3)被告持木棍傷害告訴人等及以口咬告訴人余建達耳朵之事實
    ，本院已依卷內事證認定如前，而被告屬智識正常之人，明
    知持木棍毆打或以口咬人之身體部位，將造成他人受有傷害
    ，卻仍執意為之，其主觀上有傷害之故意，自堪認定。
 (4)至被告雖聲請傳喚告訴人余建達到庭作證，陳稱待證事實為
    告訴人余建達失職，讓開鎖的人上樓等語，惟本案被告係被
    訴傷害犯行，與「美邦THE DAY」社區居民及管理員之社區
    糾紛尚屬無涉，是亦認此部分聲請與本案無關而無調查必要
    ，併予說明。
 (5)綜上所述，被告前揭否認傷害犯行所辯顯係避就推諉之詞，
    均無可採，原審認定被告傷害犯行事證明確，並無不當。
(二)按關於刑之量定，係實體法上賦予法院得為自由裁量之事項
    ，苟已斟酌刑法第57條各款所列情狀，而未逾越法定刑度，
    或濫用其權限，即不得任意指摘為違法（最高法院72年台上
    字第6696號、75年台上字第7033號判例、95年度台上字第73
    15號、第7364號判決均可參照）。且在同一犯罪事實與情節
    ，如別無其他加重或減輕之原因，下級審法院量定之刑，亦
    無過重或失輕之不當情形，則上級審法院對下級審法院之職
    權行使，原則上應予尊重（最高法院85年度台上字第2446號
    判決參照）。本件原審以被告罪證明確，審酌被告不思理性
    解決其與建設公司之租約糾紛，將情緒發洩於告訴人王啟尚
    、余建達，並拿木棍毆打告訴人等，造成告訴人等受有上開
    傷害，所為確有不該；被告僅坦認與告訴人等發生拉扯之犯
    後態度；被告自陳之智識程度、家庭經濟狀況（見偵卷第25
    頁）暨本案犯罪情節、所生實害情形等一切情狀，分別量處
    拘役40日、50日及諭知易科罰金之折算標準，並定應執行刑
    為拘役80日及諭知易科罰金之折算標準，另說明扣案之木棍
    1支為被告所有乙節，為被告所供認（見偵卷第27頁），且
    該本棍係被告本案犯行所用之物，是該木棍應依刑法第38條
    第2項前段規定，宣告沒收。經核認事用法均無違誤，且量
    刑既在法定刑度之內，定應執行刑亦屬允當，查無濫用裁量
    之情，依前所述，不得遽指為違法，本院應予尊重。又查，
    關於累犯加重之適用，原審業已敘明：「被告前於106年間
    因公共危險案件，經臺灣彰化地方法院以106年度訴字第753
    號判決判處有期徒刑6月確定，於106年11月22日易科罰金執
    行完畢乙節，有臺灣高等法院被告前案紀錄表附卷可參，其
    於該有期徒刑執行完畢後5年內故意再犯本案有期徒刑之罪
    ，為累犯，又參照釋字第775號大法官解釋意旨，其於受上
    開案件處罰後再犯本案，顯見其對刑罰之反應力薄弱，若予
    以加重最低本刑，並無使其所受之刑罰超過其所應負擔罪責
    或使其人身自由因此遭受過苛侵害之情形，是其本案2次犯
    行均應依刑法第47條第1項之規定，加重其刑。」等語，且
    大法官釋字第775號解釋仍肯認累犯加重本刑規定，不生違
    反憲法一行為不二罰之問題，刑法累犯「一律加重最低本刑
    」之規定，須於「不符合刑法第59條所定要件之情形下，致
    生行為人所受之刑罰超過其所應負擔罪責之個案，其人身自
    由因此遭受過苛之侵害部分，對人民受憲法第8條保障之人
    身自由所為限制，不符憲法罪刑相當原則，牴觸憲法第23條
    比例原則。」之範圍內，始有於該條規定修正前，為避免發
    生上述罪刑不相當之情形，法院就該個案應依本解釋意旨，
    裁量是否加重最低本刑，並非謂「構成累犯前科之罪，若與
    後罪非屬同質性之罪」，即不得依累犯規定裁量加重，而本
    案並無上開解釋意旨所指個案應量處最低法定刑，又無法適
    用刑法第59條規定減輕其刑之情形，原審認應加重其刑，即
    無適用法則不當之違法（本案係於111年4月27日最高法院11
    0年度台上大字第5660號裁定作成前辯論終結，已無從依上
    述裁定意旨，命檢察官主張構成累犯之事實及應加重其刑之
    事項並具體指出證明方法；又依前述大法庭裁定意旨，原審
    於裁定宣示前，依職權調查因而論以累犯並裁量加重，不能
    據以撤銷），被告上訴請求不依累犯規定加重云云，尚難憑
    採。
四、綜上所述，原審認事用法並無違誤，量刑亦屬妥適，被告執
    前詞上訴否認傷害犯行，並指摘原審依累犯規定加重其刑不
    當，均無理由，應予駁回。
據上論斷，應依刑事訴訟法第455條之1第1項、第3項、第368條
、第373條，判決如主文。
本案經檢察官陳信郎聲請簡易判決處刑，檢察官陳永豐到庭執行
職務。
中    華    民    國   111     年     5   月     10   日
                  刑事第七庭    審判長法  官  尚安雅
                                      法  官  丁智慧
                                      法  官  林忠澤
以上正本證明與原本無異。
不得上訴。
　　　　　　　　　　　　　　　　      書記官  許采婕
中　　華　　民　　國　　111 　年　　5 　　月　　11　　日
附件：
臺灣臺中地方法院刑事簡易判決
110年度中簡字第2212號
聲  請  人  臺灣臺中地方檢察署檢察官
被      告  陳育松
上列被告因傷害案件，經檢察官聲請以簡易判決處刑（110年度
偵字第19146號），本院判決如下：
    主    文
陳育松犯傷害罪，累犯，共貳罪，各處拘役肆拾日，伍拾日，如
易科罰金，均以新臺幣壹仟元折算壹日。應執行拘役捌拾日，如
易科罰金，以新臺幣壹仟元折算壹日。扣案之木棍壹支，沒收之
。
    犯罪事實及理由
一、本案犯罪事實及證據，除犯罪事實欄一、第1至3行關於被告
    前科記載，更正為：「陳育松前於民國106年間，因公共危
    險案件，經臺灣彰化地方法院以106年度訴字第753號判決判
    處有期徒刑6月確定，於106年11月22日易科罰金執行完畢。
    」；證據補充：「員警職務報告、臺中市政府警察局第四分
    局扣押筆錄、扣押物品目錄表、美邦THE DAY租賃契約、臺
    中市中興地政事務所建物所有權狀、存證信函各1份」外，
    餘均引用檢察官聲請簡易判決處刑書之記載（如附件）。
二、核被告所為，均係犯刑法第277條第1項之傷害罪。又被告先
    後2次犯行，犯意各別，行為互殊，應分論併罰。 
三、被告前於106年間因公共危險案件，經臺灣彰化地方法院以1
    06年度訴字第753號判決判處有期徒刑6月確定，於106年11
    月22日易科罰金執行完畢乙節，有臺灣高等法院被告前案紀
    錄表附卷可參，其於該有期徒刑執行完畢後5年內故意再犯
    本案有期徒刑之罪，為累犯，又參照釋字第775號大法官解
    釋意旨，其於受上開案件處罰後再犯本案，顯見其對刑罰之
    反應力薄弱，若予以加重最低本刑，並無使其所受之刑罰超
    過其所應負擔罪責或使其人身自由因此遭受過苛侵害之情形
    ，是其本案2次犯行均應依刑法第47條第1項之規定，加重其
    刑。
四、爰以被告之責任為基礎，審酌：（一）被告不思理性解決其
    與建設公司之租約糾紛，將情緒發洩於告訴人王啟尚、余建
    達，並拿木棍毆打告訴人2人，造成告訴人2人受有上開傷害
    ，所為確有不該。（二）被告僅坦認與告訴人等發生拉扯之
    犯後態度。（三）被告自陳之智識程度、家庭經濟狀況（見
    偵卷第25頁）暨本案犯罪情節、所生實害情形等一切情狀，
    分別量處如主文所示之刑及諭知易科罰金之折算標準，並定
    應執行刑及諭知易科罰金之折算標準，以示懲戒。 
五、沒收
    扣案之木棍1支為被告所有乙節，為被告所供認（見偵卷第2
    7頁），且該本棍係被告本案犯行所用之物乙節，亦已如前
    述，是該木棍應依刑法第38條第2項前段規定，宣告沒收。 
    　　
六、依刑事訴訟法第449條第1項前段、第3項、第450條第1項、
    第454條第2項，刑法第277條第1項、第47條第1項、第41條
    第1項前段、第51條第6款、第38條第2項前段，刑法施行法
    第1條之1第1項，逕以簡易判決處如主文所示之刑。
七、如不服本判決，得於收受判決正本送達之翌日起20日內，向
    本庭提出上訴狀，上訴於本院合議庭（須附繕本）。
中    華    民    國   110    年    11    月   11     日
                    臺中簡易庭  法  官  王振佑
以上正本證明與原本無異。
告訴人或被害人如不服判決，應備理由具狀向檢察官請求上訴，
上訴期間之計算，以檢察官收受判決正本之日起算。
                                書記官  王淑燕
　　　　　　　　　　　　　　　　
中　　華　　民　　國　　110 　年　　11　　月　　11　　日
附錄本案所犯法條全文：
刑法第277條第1項
傷害人之身體或健康者，處五年以下有期徒刑、拘役或五十萬元
以下罰金。
附件：
臺灣臺中地方檢察署檢察官聲請簡易判決處刑書          所股
110年度偵字第19146號
　　被　　　告　陳育松　男　50歲（民國00年0月00日生）
　　　　　　　　　　　　住彰化縣○○鎮○○路00號
　　　　　　　　　　　　居臺中市○○區○○○○路000號10
　　　　　　　　　　　　樓之1
　　　　　　　　　　　　國民身分證統一編號：Z000000000號
上列被告因傷害案件，業經偵查終結，認宜聲請以簡易判決處刑
，茲將犯罪事實及證據並所犯法條分敘如下：
　　　　犯罪事實
一、陳育松前因公共危險案件，經法院判處有期徒刑2月，併科
    罰金新臺幣2萬元確定，徒刑部分業於民國106年1月17日易
    科罰金執行完畢。緣陳育松前向美邦開發建設公司(下稱美
    邦公司)承租臺中市○○區○○○路0段000號「美邦THE 
　　DAY」社區11樓之1等數筆建物，並有租約糾紛。陳育松於
　　110年3月1日上午9時許，在上開社區11樓，為阻止受美邦公
    司委託前來開鎖之王啟尚，竟基於傷害之犯意，持木棍1支
    毆打王啟尚，致王啟尚受有頭部擦傷及右側前臂挫傷之傷害
    。陳育松隨後與王啟尚一同搭電梯至1樓，因不滿該社區管
    理員余建達讓王啟尚上樓，遂與余建達發生口角，雙方在該
    社區前人行道上爭執時，陳育松另基於傷害之犯意，以上開
    木棍毆打余建達，並張嘴咬余建達之耳朵，致余建達受有右
    耳挫傷、頭部擦傷、左側前臂挫傷及左側手肘擦傷之傷害。
二、案經王啟尚、余建達訴由臺中市政府警察局第四分局報告偵
    辨。
　　　　證據並所犯法條
一、被告陳育松經傳喚未到庭。被告於警詢時矢口否認有何前揭
    傷害犯行，辯稱：沒有出手打王啟尚，拿木棍是為了自衛，
    怕樓下的人攻擊伊，沒有用木棍毆打余建達，沒有用嘴巴咬
    余建達，渠等受傷可能是伊與渠等拉扯時不小心弄到的云云
    。惟查，被告前揭犯罪事實，業據告訴人王啟尚、余建達於
    警詢時及本署偵查中指訴綦詳，並有中山醫學大學附設醫院
    診斷證明書2紙、監視器影像光碟1片及影像截圖1份附卷、
    木棍1支扣案可資佐證。是被告前開所辯，顯係事後卸責之
    詞，不足採信，本件事證明確，被告犯嫌堪以認定。
二、核被告所為，均係犯刑法第277條第1項之傷害罪嫌。被告所
    犯上開2次傷害犯行，犯意各別，行為互殊，請予分論併罰
    。被告曾受如犯罪事實欄所示之有期徒刑執行完畢，此有刑案
    資料查註紀錄表1份在卷可憑，其於有期徒刑執行完畢後5年內故
    意再犯本件有期徒刑以上之罪，為累犯，請依刑法第47條第1
    項之規定，酌情加重其刑。扣案木棍1支為被告所有，且係
    本案犯罪所用之工具，請依法宣告沒收。
三、依刑事訴訟法第451條第1項聲請逕以簡易判決處刑。
　　此　致
臺灣臺中地方法院
中　　華　　民　　國　 110　　年　　9 　　月　　28　　日
　　　　　　　　　　　　　　  檢  察  官　陳信郎
本件正本證明與原本無異
中　　華　　民　　國　 110　　年　　10　　月　　5 　　日
 　　　 　　　　　　　　 　   書  記  官  黃姿喻
附錄本案所犯法條全文
中華民國刑法第277條
傷害人之身體或健康者，處 5 年以下有期徒刑、拘役或 50 萬
元以下罰金。
犯前項之罪，因而致人於死者，處無期徒刑或 7 年以上有期徒
刑；致重傷者，處 3 年以上 10 年以下有期徒刑。